---
title: "Normalization comparison"
author: "M. SCAVINO"
date: "`r Sys.Date()`"
output: 
  html_document:
    code_folding: hide
    toc: true
    toc_float: true
    toc_depth: 2
---

```{r setup, include=FALSE}
knitr::opts_chunk$set(echo = TRUE)
knitr::opts_knit$set(root.dir = "/Users/mscavino/Projet/PreprocessingComparison/")
```



```{r echo = FALSE, message=FALSE}
# Include libraries

library(Seurat)
library(tidyverse)
library(dplyr)
library(stringr)
library(cowplot)
library(viridis)
library(sctransform)
library(glmGamPoi)
library(UpSetR)
```

---

Le but de ce document est de comparer différents paramètres et différentes méthodes de normalisation pour voir leur impact sur les analyses à postériori. Nous allons comparer 2 méthodes de normalisation :

- La fonction `NormalizeData` de Seurat avec différentes valeurs de paramètres
- La fonction `SCTransform` du package sctransform

Pour que la comparaison soit pertinente, tous les autres paramètres seront identiques (résolution des clusters, nombre de dimensions, seuil pour l'analyse de gènes DE, etc...)

---

La normalisation sert à enlever le biais expérimental (capture d'ADNc, amplification PCR, ...) entre les cellules qui 
provoquent des différences de couverture entre les librairies.

---

```{r}
# Loading data
seu <- Read10X("../data/filtered_feature_bc_matrix/")
data <- CreateSeuratObject(seu)

```


```{r echo = FALSE, message=FALSE, warning=FALSE, include=FALSE}
# Default normalization (Log Normalize)
data_LN <- NormalizeData(data,verbose = FALSE)
data_LN <- FindVariableFeatures(data_LN, selection.method = "vst", nfeatures = 2000, verbose = FALSE)
data_LN <- ScaleData(data_LN,features = rownames(data_LN))
data_LN <- RunPCA(data_LN)
data_LN <- RunTSNE(data_LN)
data_LN <- RunUMAP(data_LN, dims = 1:50)

data_LN <- FindNeighbors(data_LN)
data_LN <- FindClusters(data_LN)
```



```{r echo = FALSE, message=FALSE, warning=FALSE, include=FALSE}
# Centered log ratio features
data_CLR <- NormalizeData(data, verbose = FALSE, normalization.method = "CLR")
data_CLR <- FindVariableFeatures(data_CLR, selection.method = "vst", nfeatures = 2000, verbose = FALSE)
data_CLR <- ScaleData(data_CLR,features = rownames(data_CLR))
data_CLR <- RunPCA(data_CLR)
data_CLR <- RunTSNE(data_CLR)
data_CLR <- RunUMAP(data_CLR, dims = 1:50)

data_CLR <- FindNeighbors(data_CLR)
data_CLR <- FindClusters(data_CLR)
```


```{r echo = FALSE, message=FALSE, warning=FALSE, include=FALSE}
# Centered log ratio cells
data_CLRc <- NormalizeData(data, verbose = FALSE, normalization.method = "CLR", margin = 2)
data_CLRc <- FindVariableFeatures(data_CLRc, selection.method = "vst", nfeatures = 2000, verbose = FALSE)
data_CLRc <- ScaleData(data_CLRc,features = rownames(data_CLRc))
data_CLRc <- RunPCA(data_CLRc)
data_CLRc <- RunTSNE(data_CLRc)
data_CLRc <- RunUMAP(data_CLRc, dims = 1:50)

data_CLRc <- FindNeighbors(data_CLRc)
data_CLRc <- FindClusters(data_CLRc)
```


```{r echo = FALSE, message=FALSE, warning=FALSE, include=FALSE}
# Relative counts
data_RC <- NormalizeData(data, verbose = FALSE, normalization.method = "RC", scale.factor = 1e6)
data_RC <- FindVariableFeatures(data_RC, selection.method = "vst", nfeatures = 2000, verbose = FALSE)
data_RC <- ScaleData(data_RC,features = rownames(data_RC))
data_RC <- RunPCA(data_RC)
data_RC <- RunTSNE(data_RC)
data_RC <- RunUMAP(data_RC, dims = 1:50)

data_RC <- FindNeighbors(data_RC)
data_RC <- FindClusters(data_RC)
```


```{r echo = FALSE, message=FALSE, warning=FALSE, include=FALSE}
# SCTransform default
data_SC <- SCTransform(data)
# data_SC <- FindVariableFeatures(data_SC, selection.method = "vst", nfeatures = 2000, verbose = FALSE)
# data_SC <- ScaleData(data_SC,features = rownames(data_SC))
data_SC <- RunPCA(data_SC)
data_SC <- RunTSNE(data_SC)
data_SC <- RunUMAP(data_SC, dims = 1:50)

data_SC <- FindNeighbors(data_SC)
data_SC <- FindClusters(data_SC)
```



```{r echo = FALSE, message=FALSE, warning=FALSE, include=FALSE}
# SCTransform with GLM Gamma Pois
data_SCGLM <- SCTransform(data, method = "glmGamPoi")
# data_SCGLM <- FindVariableFeatures(data_SCGLM, selection.method = "vst", nfeatures = 2000, verbose = FALSE)
# data_SCGLM <- ScaleData(data_SCGLM,features = rownames(data_SCGLM))
data_SCGLM <- RunPCA(data_SCGLM)
data_SCGLM <- RunTSNE(data_SCGLM)
data_SCGLM <- RunUMAP(data_SCGLM, dims = 1:50)

data_SCGLM <- FindNeighbors(data_SCGLM)
data_SCGLM <- FindClusters(data_SCGLM)
```



# TSNE {.tabset}

## Defaut

> Paramètres par défaut de la fonction `NormalizeData` de seurat. 
Les comptages de chaque gène et de chaque cellule sont divisés par le nombre total de comptage de gène dans cette cellule
puis ce résultat est multiplié par le scale factor (10 000 par défaut) et mis au log.

```{r}
default <- DimPlot(data_LN, reduction = "tsne")
default
```

## CLR features

> On utilise la transformation du Centered Log Ratio sur les gènes. 
Cela signifie qu'on transforme chaque élément d'un vecteur de gène (de dimension nCells) en se basant sur le logarithme du ratio entre la valeur de cet élément et la moyenne géométrique du vecteur.

```{r}
clrf <- DimPlot(data_CLR, reduction = "tsne") 
clrf
```

## CLR cells

> On utilise la transformation du Centered Log Ratio sur les cellules. 
Cela signifie qu'on transforme chaque élément d'un vecteur de cellule (de dimension nGenes) en se basant sur le logarithme du ratio entre la valeur de cet élément et la moyenne géométrique du vecteur.

```{r}
clrc <- DimPlot(data_CLRc, reduction = "tsne")
clrc
```


## Relative count

> Les comptages de gènes pour chaque cellule sont divisés par la somme des comptages et multipliés par un scale.factor (ici 1e6 pour avoir des count per millions). Les données ne sont pas mises au log.

```{r}
rc <- DimPlot(data_RC, reduction = "tsne")
rc
```

## SCTransform

> SCTransform se base sur l'observation qu'il semble y avoir une relation linéaire entre le nombre d'UMI et le nombre de gènes détectés dans une cellule. Cette méthode fit un modèle linéaire généralisé avec les UMI en variable à expliquer et la profondeur de séquençage comme variable explicative

```{r}
sct <- DimPlot(data_SC, reduction = "tsne") 
sct
```


## SCTransform avec GLM

> On utilise la même fonction que dans l'onglet SCTransform mais on lui spécifie un autre modèle (GLM Gamma Poisson).
C'est supposé réduire le temps de calcul

```{r}
sctglm <- DimPlot(data_SCGLM, reduction = "tsne")
sctglm
```

# {-}





# UMAP {.tabset}

## Defaut

> Paramètres par défaut de la fonction `NormalizeData` de seurat. 
Les comptages de chaque gène et de chaque cellule sont divisés par le nombre total de comptage de gène dans cette cellule
puis ce résultat est multiplié par le scale factor (10 000 par défaut) et mis au log.

```{r}
default <- DimPlot(data_LN, reduction = "umap")
default
```

## CLR features

> On utilise la transformation du Centered Log Ratio sur les gènes. 
Cela signifie qu'on transforme chaque élément d'un vecteur de gène (de dimension nCells) en se basant sur le logarithme du ratio entre la valeur de cet élément et la moyenne géométrique du vecteur.

```{r}
clrf <- DimPlot(data_CLR, reduction = "umap") 
clrf
```

## CLR cells

> On utilise la transformation du Centered Log Ratio sur les cellules. 
Cela signifie qu'on transforme chaque élément d'un vecteur de cellule (de dimension nGenes) en se basant sur le logarithme du ratio entre la valeur de cet élément et la moyenne géométrique du vecteur.

```{r}
clrc <- DimPlot(data_CLRc, reduction = "umap")
clrc
```


## Relative count

> Les comptages de gènes pour chaque cellule sont divisés par la somme des comptages et multipliés par un scale.factor (ici 1e6 pour avoir des count per millions). Les données ne sont pas mises au log.

```{r}
rc <- DimPlot(data_RC, reduction = "umap")
rc
```

## SCTransform

> SCTransform se base sur l'observation qu'il semble y avoir une relation linéaire entre le nombre d'UMI et le nombre de gènes détectés dans une cellule. Cette méthode fit un modèle linéaire généralisé avec les UMI en variable à expliquer et la profondeur de séquençage comme variable explicative

```{r}
sct <- DimPlot(data_SC, reduction = "umap") 
sct
```


## SCTransform avec GLM

> On utilise la même fonction que dans l'onglet SCTransform mais on lui spécifie un autre modèle (GLM Gamma Poisson).
C'est supposé réduire le temps de calcul

```{r}
sctglm <- DimPlot(data_SCGLM, reduction = "umap")
sctglm
```

# {-}


# Markers

On va maintenant s'intéresser aux analyses downstream. Pour ce faire on va simplement regarder les ensembles de gènes qu'on retrouve sur-représentés dans les différents clusters. On va ensuite regarder si ces ensembles de gènes sont les mêmes avec les différentes techniques de normalisation.

Pour réduire le temps de calcul, on ne s'interessera qu'aux gènes up-régulés et avec un LogFC > 0.5

```{r include = FALSE}
#markers_LN <- FindAllMarkers(data_LN, only.pos = T, logfc.threshold = 0.5)
# markers_CLR <- FindAllMarkers(data_CLR, only.pos = T, logfc.threshold = 0.5)
# markers_CLRc <- FindAllMarkers(data_CLRc, only.pos = T, logfc.threshold = 0.5)
# markers_RC <- FindAllMarkers(data_RC, only.pos = T, logfc.threshold = 0.5)
# markers_SCT <- FindAllMarkers(data_SC, only.pos = T, logfc.threshold = 0.5)
# markers_SCTGLM <- FindAllMarkers(data_SCGLM, only.pos = T, logfc.threshold = 0.5)
```

```{r include = FALSE}
# saveRDS(markers_LN, "../Rds/LN")
# saveRDS(markers_CLR, "../Rds/CLR")
# saveRDS(markers_CLRc, "../Rds/CLRc")
# saveRDS(markers_RC, "../Rds/RC")
# saveRDS(markers_SCT, "../Rds/SCT")
# saveRDS(markers_SCTGLM, "../Rds/SCTGLM")
```


```{r}
markers_LN <- readRDS("Rds/Normalization/LN")
markers_CLR <- readRDS("Rds/Normalization/CLR")
markers_CLRc <- readRDS("Rds/Normalization/CLRc")
markers_RC <- readRDS("Rds/Normalization/RC")
markers_SCT <- readRDS("Rds/Normalization/SCT")
markers_SCTGLM <- readRDS("Rds/Normalization/SCTGLM")
```



```{r, include=FALSE}

markers_LN <- subset(markers_LN, subset = p_val_adj < 0.05)
markers_CLR <- subset(markers_CLR, subset = p_val_adj < 0.05)
markers_CLRc <- subset(markers_CLRc, subset = p_val_adj < 0.05)
markers_RC <- subset(markers_RC, subset = p_val_adj < 0.05)
markers_SCT <- subset(markers_SCT, subset = p_val_adj < 0.05)
markers_SCTGLM <- subset(markers_SCTGLM, subset = p_val_adj < 0.05)

```


```{r include=FALSE}
all_genes <- union(markers_LN$gene, markers_CLR$gene)
all_genes <- union(all_genes, markers_CLRc$gene)
all_genes <- union(all_genes, markers_RC$gene)
all_genes <- union(all_genes, markers_SCT$gene)
all_genes <- union(all_genes, markers_SCTGLM$gene)
```





```{r include = FALSE}
ln = c()
clr = c()
clrc = c()
rc = c()
sct = c()
sctglm = c()


for (gene in all_genes){
  
  if (gene %in% markers_LN$gene){ln <- c(ln, 1)}
  else {ln <- c(ln, 0)}
  
  
  if (gene %in% markers_CLR$gene){clr <- c(clr, 1)}
  else {clr <- c(clr, 0)}
  
  if (gene %in% markers_CLRc$gene){clrc <- c(clrc, 1)}
  else {clrc <- c(clrc, 0)}
  
  if (gene %in% markers_RC$gene){rc <- c(rc, 1)}
  else {rc <- c(rc, 0)}
  
  if (gene %in% markers_SCT$gene){sct <- c(sct, 1)}
  else {sct <- c(sct, 0)}
  
  if (gene %in% markers_SCTGLM$gene){sctglm <- c(sctglm, 1)}
  else {sctglm <- c(sctglm, 0)}
}

```


```{r include = FALSE}
df = data.frame(row.names = all_genes, ln = ln, clrf = clr, clrc = clrc, rc = rc, sct = sct, sctglm = sctglm)
```



```{r}
upset(df, sets = c("ln", "clrf", "clrc", "rc", "sct", "sctglm"), sets.bar.color = "#56B4E9",
order.by = "freq")
```


La normalisation avec les relative counts ne log-normalise pas contrairement à toutes les autres. C'est donc normal qu'on trouve un set de gènes spécifique de cette normalisation. On peut voir ce que ça donne si on enlève cette méthode.


## Sans Relative counts
```{r include=FALSE}
all_genes <- union(markers_LN$gene, markers_CLR$gene)
all_genes <- union(all_genes, markers_CLRc$gene)
all_genes <- union(all_genes, markers_SCT$gene)
all_genes <- union(all_genes, markers_SCTGLM$gene)
```


```{r include = FALSE}
ln = c()
clr = c()
clrc = c()
sct = c()
sctglm = c()


for (gene in all_genes){
  
  if (gene %in% markers_LN$gene){ln <- c(ln, 1)}
  else {ln <- c(ln, 0)}
  
  
  if (gene %in% markers_CLR$gene){clr <- c(clr, 1)}
  else {clr <- c(clr, 0)}
  
  if (gene %in% markers_CLRc$gene){clrc <- c(clrc, 1)}
  else {clrc <- c(clrc, 0)}
  
  if (gene %in% markers_SCT$gene){sct <- c(sct, 1)}
  else {sct <- c(sct, 0)}
  
  if (gene %in% markers_SCTGLM$gene){sctglm <- c(sctglm, 1)}
  else {sctglm <- c(sctglm, 0)}
}

```


```{r include = FALSE}
df  = data.frame(row.names = all_genes, ln = ln, clrf = clr, clrc = clrc, sct = sct, sctglm = sctglm)
```


```{r}
upset(df, sets = c("ln", "clrf", "clrc", "sct", "sctglm"), sets.bar.color = "#56B4E9",
order.by = "freq")
```

---

Une chose qu'on remarque c'est que le nombre de gènes détectés est bien supérieur pour la log-normalisation, et les centered-log ratio que pour les méthodes de normalisation de SCTransform.


# Points à améliorer :

- Utiliser un jeu de donnée où on connait les groupes (ex : Tumeur/sain) pour voir si on garde la séparation sur la UMAP
- Faire des analyses quantitatives (Besoin du premier point pour ça)
- La méthode de normalisation à utiliser dépend aussi du jeu de données et de ce qu'on compte en faire (integration de plusieurs jeux de données, ...)

```{r}
sessionInfo()
```

